ACORDAO-COMPLETO-2565665

ACÓRDÃO 22/2023 ATA 1/2023 - SEGUNDA CÂMARA

VISTOS, relatados e discutidos estes autos referentes à Tomada de Contas Especial instaurada pelo Ministério do Esporte em razão de irregularidades na execução do Convênio 420/2006, celebrado com a Associação Verde Amarelo - Contato/SC, atualmente denominada Instituto Contato, tendo por objeto a implantação de 100 núcleos de esporte educacional para atendimento de crianças e adolescentes, no Estado de Santa Catarina, no âmbito do Programa Segundo Tempo.
ACORDAM os Ministros do Tribunal de Contas da União, reunidos em sessão da 2ª Câmara, ante as razões expostas pelo Relator: 
9.1. reconhecer a ocorrência da prescrição intercorrente das pretensões punitiva e ressarcitória, com fundamento no art. 8º da Resolução TCU 344/2022;
9.2. deixar de prosseguir com o julgamento das contas, com fulcro no art. 12, parágrafo único, da Resolução TCU 344/2022;
9.3. dar ciência deste acórdão ao Ministério da Cidadania e aos responsáveis;
9.4. arquivar o processo, nos termos do art. 11 da Resolução TCU 344/2022.

Tomada de Contas Especial instaurada pelo Ministério do Esporte em razão de irregularidades na execução do Convênio 420/2006, celebrado com a Associação Verde Amarelo  Contato/SC, atualmente denominada Instituto Contato, tendo por objeto a implantação de 100 núcleos de esporte educacional para atendimento de crianças e adolescentes, no Estado de Santa Catarina, no âmbito do Programa Segundo Tempo.

Segunda Câmara

Instituto Contato.

3. Responsáveis: Instituto Contato (85.170.652/0001-27) e Sr. Rui de Oliveira (XXX.102.189-XX).

13.1. Ministros presentes: Antonio Anastasia (na Presidência) e Aroldo Cedraz.
13.2. Ministro-Substituto convocado: Marcos Bemquerer Costa (Relator).

MARCOS BEMQUERER

Trata-se da Tomada de Contas Especial instaurada pela Secretaria Especial do Esporte em razão de irregularidades na execução do Convênio 420/2006 (peça 10) , celebrado em 26/12/2006 pelo Ministério do Esporte com a Associação Verde Amarelo - Contato/SC, atualmente denominada Instituto Contato, tendo por objeto a implantação de 100 núcleos de esporte educacional para atendimento de crianças e adolescentes, no Estado de Santa Catarina, no âmbito do Programa Segundo Tempo.
2. 	Para a execução do ajuste, orçado em R$ 4.462.050,00, a União comprometeu-se a aportar R$ 4.004.400,00 (peça 10, p. 5) , os quais efetivamente transferiu, em parcelas de R$ 800.880,00 e R$ 3.203.520,00, mediante ordens bancárias de 28/12/2006 e 16/08/2007 (peça 19, p. 3) . 
3.	De acordo com o Plano de Trabalho (peça 43, p. 3) , os recursos deveriam ser destinados à execução das seguintes metas:
	ESPECIFICAÇÕES
	UND
	QTD
	PREÇO UNIT. (R$) 
	TOTAL

					CONCEDENTE
 (R$) 
	PROPONENTE
 (R$) 

	RH - Coordenador Geral (12 meses) 
	pessoa
	3
	2.500,00
		90.000,00

	RH- Coordenador Técnico (10 meses) 
	pessoa
	5
	1.500,00
		75.000,00

	RH - Coordenador de Núcleo (10 meses) 
	pessoa
	100
	600,00
	600.000,00
	
	RH - Supervisor (10 meses) 
	pessoa
	5
	1.500,00
		75.000,00

	RH - Pedagogo (10 meses) 
	pessoa
	2
	1.000,00
		20.000,00

	RH - Bolsistas (10 meses) 
	pessoa
	200
	300,00
	600.000,00
	
	RH - Contador (10 meses) 
	pessoa
	1
	1.500,00
		15.000,00

	RH - Jurídico (10 meses) 
	pessoa
	1
	1.500,00
		15.000,00

	RH - Administrador (10 meses) 
	pessoa
	2
	1.500,00
		30.000,00

	RH - Operacional (10 meses) 
	pessoa
	1
	1.500,00
		15.000,00

	RH - Comunicação (10 meses) 
	pessoa
	1
	1.500,00
		15.000,00

	Reforço Alimentar
	Lanche
	2.400.000
	1,00
	2.400.000,00
	
	Material Suplementar
	Núcleo
	100
	600,00
	60.000,00
	
	Divulgação 
	Banner
	100
	130,00
		13.000,00

	Transporte - aluguel de carro 
	variado
	variado
	variado
		36.000,00

	Combustível
	variado
	variado
	variado
		15.410,00

	Capacitação
	variado
	variado
	variado
		43.239,50

	Ação Piloto de Tênis
	Núcleo 
	100
	3.444,00
	344.400,00
	
	Total Geral
	4.004.400,00
	457.650,00

4.	A vigência do convênio foi pactuada por 12 meses a partir de sua assinatura, ocorrida em 26/12/2006, com prazo de 60 dias para prestação de contas (peça 10, p. 5-6) . Houve prorrogação de ofício até 06/07/2008 (peça 19, p. 1) .
5.	A prestação de contas final, apresentada em 04/12/2008 (peça 19, p. 1) , e a documentação complementar, fornecida pelo convenente em 10/06/2013 (referência à peça 26, p. 1) e em 10/02/2014 (referência à peça 104, p. 523) , receberam do concedente as seguintes análises: 
	a) Parecer Técnico 1/2009, de 10/02/2009 (peça 19) ;
	b) Nota Técnica 370/2013, de 15/07/2013 (peça 25) ;
	c) 	Nota Técnica 401/2013, de 12/08/2013 (peça 26, p. 1) ;
	d) Parecer Financeiro 9/2014, de 13/01/2014 (peça 20) ; 
	d) Nota Técnica 21/2014, de 14/02/2014 (peça 104, p. 531) ; 
	e) Parecer Financeiro 31/2017, de 24/07/2017 (peça 21, p. 10) . 
6.	O Relatório de Tomada de Contas Especial, de 02/04/2018 (peça 52, p. 1) , registrou a existência de dano ao erário no valor original de R$ 2.728.046,69, referente a 27/02/2007, sob a responsabilidade do Instituto Contato/SC e do seu presidente, Sr. Rui de Oliveira.  
7.	A Secretaria Federal de Controle Interno certificou a irregularidade das presentes contas (peça 54) e a autoridade ministerial atestou haver tomado conhecimento dessa conclusão (peça 56) .
8.	Neste Tribunal, a execução do Convênio 420/2006 e de outros ajustes referentes ao Programa Segundo Tempo foi objeto, inicialmente, do Relatório de Auditoria versado no TC Processo 012.710/2011-3, elaborado pela então Secretaria de Controle Externo da Educação.
9.	Por intermédio do Acórdão 1870/2013-TCU-Plenário, do qual fui Relator (peça 104, p. 211-218) , foi autorizada a audiência de diversos responsáveis, pelo fato de suas respectivas atuações referentes ao Convênio 420/2006 terem desconsiderado a ausência de comprovação de capacidade técnico-operacional da ONG Instituto Contato (Sr. Rafael de Aguiar Barbosa, por assinar o instrumento; Sras. Cláudia Rodrigues de Oliveira, Gianna Lepre Perim e Marisa de Castro Mendes Corrêa Costa, por elaborar/aprovar parecer técnico favorável ao plano de trabalho; Sr. João Ghizoni, por elaborar/aprovar parecer técnico favorável ao plano de trabalho e por assinar o instrumento) . Foi também autorizada a audiência dos Srs. João Ghizoni e Júlio César Monzú Filgueira, por não realizarem o adequado acompanhamento e fiscalização da execução do ajuste, bem como do Sr. José Lincoln Daemon, por não efetuar a análise financeira da prestação de contas, que apresentava indícios de malversação de recursos públicos.
10.	Entre outras determinações à Secretaria Executiva do Ministério do Esporte, o referido Acórdão 1870/2013-TCU-Plenário fixou prazo para que fosse ultimada a análise da prestação de contas do Convênio 420/2006.
11.	 Por meio do Acórdão 1922/2017-TCU-Plenário, também sob a minha relatoria, foram acatadas as razões de justificativa de José Lincoln Daemon e rejeitadas parcialmente as justificativas de Cláudia Rodrigues de Oliveira, Gianna Lepre Perim, João Ghizoni, Júlio César Monzú Filgueira, Marisa de Castro Mendes Correa Costa, Rafael de Aguiar Barbosa, deixando, em caráter excepcional, de aplicar-lhes a multa prevista no art. 58 da Lei 8.443/1992.
12. 	O Acórdão 1870/2013-TCU-Plenário teve outros desdobramentos, porém não relacionados ao Convênio 420/2006. O Pedido de Reexame formulado por Ricardo Leyser Gonçalves foi admitido por meio do Acórdão de Relação 2.527/2017-Plenário, sob a minha relatoria, conhecido e provido por intermédio do Acórdão 2015/2018-TCU-Plenário, da relatoria do Ministro José Múcio Monteiro, para acolher as razões de justificativa do recorrente.
13.	Nesta TCE, a instrução inicial da Secretaria de Controle Externo de Tomada de Contas Especial, de 02/09/2019 (peça 58) , propôs a realização de diligências:
	a) à Controladoria Geral da União, com vistas a obter a íntegra do Relatório 201109380, bem como as evidências que respaldam as irregularidades detectadas, inclusive o possível sobrepreço apontado;
	b) ao Ministério da Cidadania, solicitando a prestação de contas completa do Convênio 420/2006. 
14.	Efetuadas as comunicações processuais (peças 63 e 65) , em resposta vieram aos autos os elementos autuadas nas peças 69-74 e 76-107. Com base nesses elementos, a SecexTCE propôs, em 23/07/2021 (peça 111) , a citação dos seguintes responsáveis: 
	14.1. do Instituto Contato, para comprovar a restituição do débito de R$ 73.636,74, atualizado monetariamente desde 19/07/2021 até a data do efetivo recolhimento, na forma da legislação em vigor, e/ou apresentar alegações de defesa quanto à não comprovação do aporte de parte da contrapartida pactuada, com ofensa ao art. 70, parágrafo único, da Constituição Federal, ao art. 93 do Decreto-lei 200/1967, ao art. 57, parágrafo único, da Portaria Interministerial 127/2008, e às Cláusulas Segunda, Item II, "b", e Sexta, Parágrafo Segundo, do Termo de Convênio;
	14.2. do Instituto Contato em solidariedade com o seu Diretor, o Sr. Rui de Oliveira, para restituir o débito de R$ 742.767,48, atualizado monetariamente desde 19/07/2021 até a data do efetivo recolhimento, na forma da legislação em vigor, e/ou apresentar alegações de defesa quanto à não comprovação da execução física da Ação Piloto de Tênis, por não apresentar imagens (fotografias ou filmagens) e/ou outros documentos (lista de distribuição do material, lista de presença, DVD com a metodologia teórica e prática utilizada etc) que provassem a execução dessa ação, com ofensa ao art. 70, parágrafo único, da Constituição Federal, ao art. 93 do Decreto-lei 200/1967, ao art. 50, § 3º, da Portaria Interministerial 127/2008, e à Cláusula Segunda, inciso II, alínea "a", do Termo de Convênio.
15.	A citação do Sr. Rui de Oliveira foi implementada pelo expediente à peça 117, recebido em seu endereço em 14/09/2021 (peça 118) . O Instituto Contato foi citado tanto por via postal (peça 147) , como demonstra o aviso de recebimento à peça 150, quanto pelo Edital 433/2022 da Secretaria de Comunicações Processuais (peça 183) , publicado no Diário Oficial da União de 24/03/2022 (peça 184) . 
16.	Encerrado o prazo para defesa, o Instituto Contato permaneceu silente. O Sr. Rui de Oliveira apresentou os elementos das peças 121, p. 7, e 151, p. 7-8. 
17.	Na instrução à peça 186, o Auditor Federal de Controle Externo da então Secex/TCE teceu considerações sobre a validade das comunicações processuais do TCU, os efeitos da revelia, a prescritibilidade da pretensão de ressarcimento ao erário, a aplicabilidade do prazo prescricional de cinco anos previsto na Lei 9.873/1999 e o entendimento sobre o prazo prescricional firmado no Acórdão 1441/2016-TCU-Plenário (Relator Ministro Benjamin Zymler e Revisor Ministro Walton Alencar Rodrigues) .  
18.	Para o caso concreto, analisou que se consumou somente a prescrição da pretensão punitiva, propôs a declaração da revelia do Instituto Contato, a irregularidade das contas do convenente, nos termos do art. 16, inciso III, alíneas "b" e "c", da Lei 8.443/1992, e a sua condenação ao débito em valor original de R$ 36.123,00, referente a 06/07/2008, o acatamento parcial das alegações de defesa do Sr. Rui de Oliveira, e a regularidade com ressalva de suas contas, com base no art. 16, inciso II, da Lei 8.443/1992.
19.	Para melhor compreensão, transcrevo a instrução à peça 186, no essencial e com pequenos ajustes de forma, a qual contou com a anuência do Diretor Técnico e do titular da então Secex/TCE (peças 187-188) : 
"EXAME TÉCNICO 
Da defesa do Sr. Rui de Oliveira
O Sr. Rui de Oliveira apresentou defesa, que passa a ser analisada em seguida:
Argumento 1 (peça 121, p. 7; peça 151, p. 7-8) :
25.1.	Preliminarmente, o responsável alega que houve o transcurso de mais de 10 (dez) anos entre o fato gerador e a [sua] citação. Dessa forma, os atos/débito/irregularidade estariam prescritos, não havendo que se falar em punição ou restituição de valores.
Análise 
 (...) 
26.11. No caso concreto, tendo como parâmetro a tese firmada pelo STF, no RE 636.886, no sentido de que ambas as pretensões do TCU (sancionatória e ressarcitória) sujeitam-se ao prazo prescricional de 5 anos previsto na Lei 9.873/1999, considerando, ainda, o sistema prescricional descrito na citada lei, inclusive as causas de suspensão e de interrupção da prescrição, tem-se os seguintes eventos processuais:
termo inicial da contagem do prazo (data da ocorrência da irregularidade) : em 6/9/2008 -prazo final para a apresentação da prestação de contas pelo convenente (peça 10, p. 5) ;
os responsáveis foram notificados diversas vezes entre 3/5/2013 e 23/8/2017, conforme relatório de tomada de contas especial (peça 52, p. 3-4) ;
Parecer 31/2017/COAFI/CGPCO/DGI/SECEX, emitido em 24/07/2017 (peça 21) ;
Relatório de TCE 004/2018/COAFI/CGPCO/DGI/SECEX, emitido em 3/4/2018 (peça 52) .
26.12. Analisando-se a data da prática do ato irregular, em 6/9/2008 (prazo final para a apresentação da prestação de contas) , bem como os eventos processuais que se sucederam, conforme acima enumerados, os quais teriam o condão de interromper o curso do prazo prescricional, de acordo com o art. 2º da Lei 9.873/1999, observa-se que não transcorreu o prazo de 5 (cinco) anos entre o marco inicial da prescrição e a primeira notificação dos responsáveis. Dessa forma, mesmo pelo entendimento sufragado pelo STF, no julgamento do RE 636.886, não teria ocorrido a prescrição da pretensão sancionatória e ressarcitória a cargo do TCU.
26.13. Ademais, o caso tratado no RE 636.886 (tema 899 da repercussão geral) diz respeito à fase de execução judicial de deliberação do Tribunal de Contas, tanto assim que, para deslindá-lo, foi necessária a aplicação da Lei 6.830/1980 (Lei de Execuções Fiscais) , diploma legal evidentemente inaplicável à fase que antecede a formação do título executivo extrajudicial do TCU, caracterizada pela atuação do órgão de controle externo até a prolação do acórdão.
26.14. Veja-se que foram opostos embargos declaratórios contra a referida decisão do STF, os quais foram rejeitados pela maioria da Suprema Corte (Plenário, Sessão Virtual de 13.8.2021 a 20.8.2021) , confirmando, portanto, a abrangência da deliberação prolatada na fixação do tema 899, razão por que se deve adotar a orientação prevalente no TCU, no sentido de que a matéria ali tratada alcançaria tão somente a fase judicial de cobrança do título extrajudicial, não atingindo os processos de controle externo, mantendo-se, desse modo, a interpretação adotada pela Suprema Corte, em 2008, no Mandado de Segurança - MS 26.210, oportunidade em que foi definida a tese da imprescritibilidade das ações de ressarcimento ao erário:
'A suspensão pelo STF das demandas nas quais esteja em questão a prescritibilidade da pretensão de ressarcimento ao erário com base em decisão de tribunal de contas (RE 636.886/STF) alcança tão somente a fase judicial de cobrança do título extrajudicial, não atingindo os processos de controle externo em trâmite. Até julgamento definitivo em contrário pelo STF, permanece o entendimento do TCU acerca da imprescritibilidade das pretensões de ressarcimento decorrentes de tomadas de contas especiais. (Acórdão 1267/2019-TCU-Plenário, Relator: Min. AROLDO CEDRAZ) 
A suspensão pelo STF das demandas nas quais esteja em questão a prescritibilidade da pretensão de ressarcimento ao erário com base em decisão de tribunal de contas (RE 636.886/STF) alcança tão somente a fase judicial de cobrança do título extrajudicial, não atingindo os processos de controle externo em trâmite. Até julgamento definitivo em contrário pelo STF, permanecem imprescritíveis as pretensões de ressarcimento decorrentes de tomadas de contas especiais. (Acórdão 7930/2018-TCU-Segunda Câmara, Relatora: Min. ANA ARRAES) .'
26.15. Por outro lado, especificamente quanto à prescrição da pretensão punitiva, verifica-se que o Acórdão 1441/2016-TCU-Plenário, Relator Ministro Benjamin Zymler, que uniformizou a jurisprudência sobre essa questão, subordinou tal prescrição ao prazo geral indicado no art. 205, do Código Civil, que é de dez anos, contado da data de ocorrência da irregularidade sancionada, nos termos do art. 189 do Código Civil, sendo este prazo interrompido pelo ato que ordenar a citação, a audiência ou a oitiva do responsável.
26.16. No caso em exame, ocorreu a prescrição da pretensão punitiva, uma vez que a irregularidade sancionada ocorreu em 6/9/2008 (prazo final para a apresentação da prestação de contas) e o ato de ordenação da citação ocorreu em 26/7/2021 (peça 113) .
26.17. Portanto, diferente do entendimento esposado pelo responsável, configurou-se a prescrição somente em relação à competência sancionatória deste Tribunal, mas não em relação ao ressarcimento dos danos ao erário apurados, uma vez que, pela jurisprudência do TCU, o débito é imprescritível.
Argumento 2 (peça 121, p. 6; peça 151, p. 6-7; peças 122-145; peças 153-175) :
27.1. O responsável alega que a execução física da ação 'Piloto de Tênis' pode ser facilmente constatada através dos inúmeros documentos anexados às alegações de defesa (peças 122-145 e 153-175) . 
27.2. A defesa do responsável alega que a documentação apresentada é suficiente para comprovar a regular execução física da ação 'Piloto de Tênis'.
Análise do argumento 2: 
28.1. A comprovação da boa e regular aplicação de recursos públicos transferidos mediante convênio e outros instrumentos congêneres evidencia-se mediante a execução física e a execução financeira da avença, acompanhada do nexo de causalidade entre uma e outra. 
28.1.1.1. No que diz respeito à execução financeira, após análise realizada na instrução de citação (peça 111) , não foram encontradas irregularidades em sua execução que pudessem gerar débito.
28.1.1.2. Os recursos foram utilizados para a aquisição dos seguintes equipamentos esportivos, para a prática de tênis, da empresa Guarani Indústria e Comércio, conforme Nota Fiscal 180, emitida em 23/2/2007 (peça 99, p. 417) :
a) 400 redes de nylon;
b) 4.000 raquetes de polietileno em cores variadas;
c) 10.000 bolinhas, 
d) 800 suportes de PVC/fibra para sustentação das redes;
e) 200 sacolas para transportar o material;
f) 100 apostilas e DVDs para capacitação dos professores com a metodologia teórica e prática.
28.2. Já no que diz respeito à execução física, foi proposta a citação dos responsáveis pela não comprovação da execução de parte do objeto do convênio, referente à Ação Piloto de Tênis, uma vez que não constavam dos autos evidências de que esta ação havia sido implantada pelo projeto.
28.3. Ao se analisar as alegações de defesa do Sr. Rui de Oliveira, verifica-se que, por meio das fotos e reportagens apresentadas (peças 122-145 e 153-175) , ficou devidamente comprovada a implantação desta ação.
28.4.	O plano de trabalho aprovado (peça 43, p. 1) previa que a ação 9 (Ação Piloto de Tênis) deveria ser implantada em 100 núcleos do projeto.
28.5.	Apesar de não terem sido apresentadas evidências da implantação desta ação em todos os núcleos, diante da ausência de outros indícios de irregularidade e da comprovação financeira da compra dos equipamentos para atender os 100 núcleos, entende-se que as fotos e reportagens juntadas em anexo às alegações de defesa apresentadas são suficientes para elidir a irregularidade.
29.	Assim, tendo em vista que o Sr. Rui de Oliveira foi citado unicamente pela irregularidade acima, propõe-se o julgamento pela regularidade com ressalvas de suas contas, nos termos do art. 208 do Regimento Interno do TCU c/c art. 16, inciso II, da Lei 8.443/1992.
Da revelia do Instituto Contato
30.	No caso vertente, a citação do responsável (Instituto Contato) se deu em endereços provenientes de pesquisas de endereços realizadas pelo TCU (vide parágrafos acima) , porquanto, devido ao insucesso de realizar a citação em endereços constantes na base de dados da Receita custodiada pelo TCU (peça 61) , buscou-se a notificação em endereços provenientes das bases de dados públicas custodiadas pelo TCU (TSE e Renach - peças 62, 114, 115 e 146) e das bases de dados do próprio TCU. A entrega dos ofícios citatórios nesses endereços não ficou comprovada, razão pela qual se promoveu a notificação por edital publicado no Diário Oficial da União (peça 183) . 
31.	Importante destacar que, antes de promover a citação por edital, para assegurar a ampla defesa, buscaram-se outros meios possíveis para localizar e citar o responsável, nos limites da razoabilidade, fazendo juntar aos autos informação comprobatória dos diferentes meios experimentados que restaram frustrados, tal como se demonstrou no item anterior da presente instrução (Acórdão 4851/2017-TCU-Primeira Câmara, Relator Ministro-Substituto Augusto Sherman) .
32. 	Nos processos do TCU, a revelia não leva à presunção de que seriam verdadeiras todas as imputações levantadas contra os responsáveis, diferentemente do que ocorre no processo civil, em que a revelia do réu opera a presunção da verdade dos fatos narrados pelo autor (Acórdãos  Plenários 1009/2018, Relator Ministro Bruno Dantas; 2369/2013 e 2449/2013, Relator Ministro Benjamin Zymler) . Dessa forma, a avaliação da responsabilidade do agente não pode prescindir da prova existente no processo ou para ele carreada. 
33.	Ao não apresentar sua defesa, o responsável deixou de produzir prova da regular aplicação dos recursos sob sua responsabilidade, em afronta às normas que impõem aos gestores públicos a obrigação legal de, sempre que demandados pelos órgãos de controle, apresentar os documentos que demonstrem a correta utilização das verbas públicas, a exemplo do contido no art. 93 do Decreto-Lei 200/1967: 'Quem quer que utilize dinheiros públicos terá de justificar seu bom e regular emprego na conformidade das leis, regulamentos e normas emanadas das autoridades administrativas competentes.'
34.	Mesmo as alegações de defesa não sendo apresentadas, considerando o princípio da verdade real que rege esta Corte, procurou-se buscar, em manifestações do responsável na fase interna desta Tomada de Contas Especial, se havia algum argumento que pudesse ser aproveitado a seu favor.
35.	No entanto, o responsável não se manifestou na fase interna, não havendo, assim, nenhum argumento que possa vir a ser analisado e posteriormente servir para afastar as irregularidades apontadas.
36.	Além disso, procurou-se buscar nas alegações de defesa apresentadas pelo Sr. Rui de Oliveira argumentos que pudessem ser aproveitados em sua defesa.
37.	A [ocorrência consistente na] não comprovação da execução física de parte da Ação Piloto de Tênis foi elidida, conforme análise acima.
38.	Já no que diz respeito à não comprovação do aporte de parte da contrapartida pactuada, apesar de não ter sido citado por esta irregularidade, o Sr. Rui de Oliveira se manifestou sobre ela.
39.	No entanto, ao se analisar as alegações apresentadas (peça 151, p. 4-6) , verifica-se que não houve comprovação do aporte da parte faltante da contrapartida.
40.	É alegado que 'os valores a menos identificados na prestação de contas do convenente não se configuram como não atendimento integral ao pactuado, mas sim em economia alcançada no processo de contratação de bens e serviços' (peça 151, 4-5) .
41.	Entretanto, diferente do alegado, o aporte da contrapartida deveria ter sido integral, e eventual economia de recursos deveria ser devolvido proporcionalmente ao convenente e ao concedente, ao término do convênio, conforme previsto nos Parágrafos Segundo e Terceiro da Cláusula Quarta do Termo de Convênio (peça 10, p. 5) , de forma que esta irregularidade restou na elidida.
42.	Em se tratando de processo em que a parte interessada não se manifestou acerca das irregularidades imputadas, não há elementos para que se possa efetivamente aferir e reconhecer a ocorrência de boa-fé na conduta do responsável, podendo este Tribunal, desde logo, proferir o julgamento de mérito pela irregularidade das contas, conforme os termos dos §§ 2º e 6º do art. 202 do Regimento Interno do TCU. (Acórdãos 2.064/2011, Relator Ministro Ubiratan Aguiar, 6.182/2011, Relator Ministro-Substituto Weder de Oliveira, 4.072/2010, Relator Ministro Valmir Campelo, e 1.189/2009, Relator Marcos Bemquerer, todos da 1ª Câmara; e Acórdão 731/2008-TCU-Plenário, Relator Ministro Aroldo Cedraz.
43.	Dessa forma, o responsável Instituto Contato deve ser considerado revel, nos termos do art. 12, § 3º, da Lei 8.443/1992, e as suas contas julgadas irregulares, condenando-o [ao pagamento] ao débito apurado.
Prescrição da Pretensão Punitiva
44.	Vale ressaltar que a pretensão punitiva do TCU, conforme Acórdão 1441/2016-TCU-Plenário, Relator Benjamin Zymler, que uniformizou a jurisprudência acerca dessa questão, subordina-se ao prazo geral de prescrição indicado no art. 205 do Código Civil, que é de dez anos, contado da data de ocorrência da irregularidade sancionada, nos termos do art. 189 do Código Civil, sendo este prazo interrompido pelo ato que ordenar a citação, a audiência ou a oitiva dos responsáveis. 
45.	No caso em exame, ocorreu a prescrição, uma vez que a irregularidade sancionada ocorreu em 6/7/2008, e o ato de ordenação da citação ocorreu em 26/7/2021.
CONCLUSÃO
46.	Em face da análise promovida na seção 'Exame Técnico', verifica-se que o responsável Instituto Contato não logrou comprovar o aporte de parte da contrapartida pactuada; instado a se manifestar, optou pelo silêncio, configurando a revelia, nos termos do art. 12, § 3º, da Lei 8.443/1992. 
47.	Ademais, inexistem nos autos elementos que demonstrem a boa-fé do responsável ou a ocorrência de outras excludentes de culpabilidade.
48. 	Em relação à não comprovação da execução física de parte do objeto do convênio, referente à Ação Piloto de Tênis, propõe-se acatar, parcialmente, as alegações de defesa do Sr. Rui de Oliveira e utilizá-las, também, em favor do Instituto Contato, uma vez que as evidências apresentadas foram suficientes para sanar a irregularidade a ele atribuída e afastar o débito apurado. 
49.	Assim, tendo em vista que o Sr. Rui de Oliveira foi citado unicamente pela irregularidade acima, propõe-se o julgamento pela regularidade com ressalvas de suas contas, nos termos do art. 208 do Regimento Interno do TCU c/c art. 16, inciso II, da Lei 8.443/1992.
50.	Já em relação ao Instituto Contato, tendo em vista que não constam dos autos elementos que permitam reconhecer a sua boa-fé, sugere-se que as suas contas sejam julgadas irregulares, nos termos do art. 202, § 6º, do Regimento Interno do TCU, com a imputação do débito atualizado monetariamente e acrescido de juros de mora, nos termos do art. 202, § 1º do Regimento Interno do TCU, descontado o valor eventualmente recolhido.
51.	Por fim, verifica-se que houve a prescrição da pretensão punitiva, conforme análise já realizada.
PROPOSTA DE ENCAMINHAMENTO
Diante do exposto, submetemos os autos à consideração superior, propondo ao Tribunal:
considerar revel o responsável Instituto Contato (...) , para todos os efeitos, dando-se prosseguimento ao processo, com fulcro no art. 12, § 3º, da Lei 8.443/1992; 
acatar, parcialmente, as alegações de defesa apresentadas pelo Sr. Rui de Oliveira (...) ; 
julgar regulares com ressalvas, em conformidade com o art. 208 do Regimento Interno do TCU c/c art. 16, inciso II, da Lei 8.443/1992, as contas do Sr. Rui de Oliveira (...) , dando-lhe quitação;
julgar irregulares, nos termos dos arts. 1º, inciso I, 16, inciso III, alíneas 'b' e 'c', da Lei 8.443/1992, c/c os arts. 19 e 23, inciso III, da mesma Lei, as contas do Instituto Contato (...) , condenando-o ao pagamento das importâncias a seguir especificadas, atualizadas monetariamente e acrescidas dos juros de mora, calculadas a partir das datas discriminadas até a data da efetiva quitação do débito, fixando-lhe o prazo de quinze dias, para que comprovem, perante o Tribunal, o recolhimento das referidas quantias aos cofres do Tesouro Nacional, nos termos do art. 23, inciso III, alínea 'a', da citada lei, c/c o art. 214, inciso III, alínea 'a', do Regimento Interno do TCU. 
Débito relacionado ao responsável Instituto Contato (...) :
	Data de ocorrência
	Valor histórico (R$) 

	6/7/2008
	36.123,00

autorizar, desde logo, a cobrança judicial da dívida, caso não atendida a notificação, na forma do disposto no art. 28, inciso II, da Lei 8.443/1992;
autorizar também, desde logo, se requerido, com fundamento no art. 26 da Lei 8.443/1992, c/c o art. 217, § 1º, do Regimento Interno do TCU, o parcelamento da (s) dívida (s) em até 36 parcelas, incidindo, sobre cada parcela, corrigida monetariamente, os correspondentes acréscimos legais, fixando-lhe o prazo de quinze dias, a contar do recebimento da notificação, para comprovar, perante o Tribunal, o recolhimento da primeira parcela, e de trinta dias, a contar da parcela anterior, para comprovar os recolhimentos das demais parcelas, devendo incidir, sobre cada valor mensal, atualizado monetariamente, os juros de mora devidos, no caso do débito, na forma prevista na legislação em vigor, alertando o responsável de que a falta de comprovação do recolhimento de qualquer parcela importará o vencimento antecipado do saldo devedor, nos termos do § 2º do art. 217 do Regimento Interno deste Tribunal; 
enviar cópia do Acórdão a ser prolatado à Procuradoria da República no Estado de Santa Catarina, nos termos do § 3º do art. 16 da Lei 8.443/1992, c/c o § 7º do art. 209 do Regimento Interno do TCU, para adoção das medidas cabíveis; e
enviar cópia do Acórdão que vier a ser proferido ao Secretaria Especial do Esporte e aos responsáveis, para ciência;
informar à Procuradoria da República no Estado de Santa Catarina, à Secretaria Especial do Esporte e aos responsáveis que a presente deliberação, acompanhada do Relatório e do Voto que a fundamenta, está disponível para a consulta no endereço www.tcu.gov.br/acordaos, além de esclarecer que, caso requerido, o TCU poderá fornecer sem custos as correspondentes cópias, de forma impressa; e
informar à Procuradoria da República no Estado de Santa Catarina que, nos termos do parágrafo único do art. 62 da Resolução TCU 259/2014, os procuradores e membros do Ministério Público credenciados nesta Corte podem acessar os presentes autos de forma eletrônica e automática, ressalvados apenas os casos de eventuais peças classificadas como sigilosas, as quais requerem solicitação formal."
20.	O Ministério Público junto ao TCU - MPTCU, representado pelo Procurador Sérgio Ricardo Costa Caribé (peça 189) , manifestou-se pela consumação das prescrições punitiva e ressarcitória, em razão do que propõe o arquivamento dos autos, aos seguintes fundamentos: 
"5.	Conforme se verifica nos elementos constantes dos autos, as irregularidades que ensejaram a instauração desta TCE ocorreram no ano de 2008. Examinam-se, portanto, irregularidades cometidas há mais de dez anos, o que justifica, em meu sentir, que se apure a incidência da prescrição da pretensão de ressarcimento aos cofres públicos, sobretudo em face da evolução da jurisprudência do Supremo Tribunal Federal (STF) a respeito da matéria.
6.	Registro que, em diversas oportunidades, ao promover minuciosa e detida análise do tema, defendi que a prescrição da pretensão de ressarcimento ao erário deve seguir as regras estabelecidas no Código Civil atualmente vigente. Cito, como exemplo, os pareceres emitidos nos autos do TC Processo 000.012/2020-3, da relatoria do Ministro Vital do Rêgo; do TC Processo 036.485/2019-5, da relatoria do Ministro-Substituto Marcos Bemquerer Costa; do TC Processo 020.232/2017-9, da relatoria do Ministro-Substituto Weder de Oliveira; do TC Processo 031.091/2013-0, da relatoria do Ministro Benjamin Zymler; do TC Processo 004.030/2017-6, da relatoria do Ministro-Substituto André Carvalho; do TC Processo 029.107/2019-9, da relatoria do Ministro Raimundo Carreiro; do TC Processo 006.359/2019-1, da relatoria do Ministro Augusto Nardes; do TC Processo 017.162/2007-1, da relatoria do Ministro Aroldo Cedraz; do TC Processo 035.278/2015-3, da relatoria do Ministro-Substituto Augusto Sherman Cavalcanti; do TC Processo 000.071/2020-0, da relatoria do Ministro Jorge Oliveira; do TC Processo 027.487/2017-2, da relatoria do Ministro Walton Alencar Rodrigues; e do TC Processo 018.978/2012-6, da relatoria do Ministro Bruno Dantas.
7.	Nos pareceres lançados nos referidos processos, sustentei que, em razão de seu caráter genérico e da ausência de normas específicas que disciplinem o assunto, o art. 205 do Código Civil - que constitui a regra geral de prescrição - deve incidir, a priori, em todas as situações para as quais a lei não tenha estabelecido prazo inferior. As normas de direito civil, notadamente as insertas na parte geral do Código Civil, por sua abrangência e estofo em sólidos princípios de direito, devem orientar a aplicação do Direito em todos os ramos, quando não conflitantes com matérias especificamente reguladas. Assim, na inexistência de norma específica para a hipótese, entendo que devem incidir as regras da Lei 10.406/2002.
8.	Compreendo, ademais, que a regra do art. 205 do Código Civil, conquanto inespecífica, é perfeitamente compatível com as normas que, desde muito, regem o procedimento de controle externo. E, neste passo, para que não se afronte a harmonia e o caráter sistêmico de suas normas, o Código Civil também pode e deve servir de parâmetro para o regramento de outras questões, como, por exemplo, e no que couber: as causas de suspensão previstas nos arts. 198 e 200; as causas interruptivas do art. 202, incisos I e VI; o recomeço da contagem do prazo estabelecido no art. 202, parágrafo único; a prescrição intercorrente prevista no art. 202, parágrafo único; os efeitos da interrupção efetuada contra devedor solidário, ex vi do art. 204, § 1º, in fine; o prazo geral de dez anos previsto no art. 205; e, o dever de guarda de documentos de que trata o art. 1.194.
9.	Ciente de que a egrégia Corte de Contas da União continua a adotar a tese da imprescritibilidade da pretensão de ressarcimento (v.g. Acórdão 5236/2020-TCU-Plenário, 11.839/2020-TCU-2ª Câmara, 18/2021-TCU-1ª Câmara e 120/2021-TCU-Plenário) , peço vênias para ratificar o posicionamento externado nos pareceres acima referenciados, de que o exame da ocorrência da prescrição da pretensão de ressarcimento aos cofres públicos - instrumentalizada nos processos de contas que tramitam no TCU - deve ter como parâmetro o prazo geral de prescrição indicado no art. 205 da Lei 10.406/2002, contado a partir da data de ocorrência da irregularidade que deu origem ao débito, em consonância com o art. 189 da mesma lei.
10.	Isso posto, passo ao exame da ocorrência da prescrição da pretensão de ressarcimento no caso concreto. Considerando que as regras aplicáveis à prescrição da pretensão punitiva, nos termos do Acórdão 1441/2016-TCU-Plenário, são as mesmas que ora proponho para a análise da prescrição da pretensão de ressarcimento ao erário; considerando que, in casu, as irregularidades que ensejaram a aplicação de sanção são as mesmas que deram causa à condenação em débito, assim como são as mesmas as causas interruptivas e demais variáveis; entendo cabível a análise em conjunto da ocorrência da prescrição para ambas pretensões.
11.	Tendo tais balizas como parâmetro para o exame da matéria, concluo pela consumação da prescrição da pretensão de ressarcimento ao erário neste processo. As irregularidades que ensejaram o débito ocorreram em 4/9/2008 (prazo final para apresentação da prestação de contas - peça 44, p. 1) . Assim, o prazo prescricional de dez anos se verificou sem que fosse interrompido pelo ato que determinou a citação dos responsáveis, exarado em 26/7/2021 (peça 113) .
12.	Por conseguinte, nos termos do art. 212 do RI/TCU, as presentes contas devem ser arquivadas, sem julgamento de mérito. Sem embargo, caso o Tribunal de Contas da União, numa análise perfunctória e não exauriente, entenda que as irregularidades guardam correspondência com quaisquer condutas tipificadas na Lei 8.429/1992, deve promover o encaminhamento do acórdão que vier a ser proferido ao Ministério Público Federal, para que adote as medidas que entender cabíveis.
13.	Admitindo que o Tribunal não acolha a tese de prescrição por mim apresentada, em atenção ao parágrafo 2º do art. 62 do RI/TCU, quanto ao mérito, dissinto do encaminhamento proposto pela Secex-TCE.
14.	O Sr. Rui de Oliveira foi citado solidariamente ao Instituto Contato em virtude da não comprovação da execução física de parte do objeto do convênio, referente à 'Ação Piloto de Tênis' (peça 111, p. 6) . Trata-se da Meta 9 do Plano de Trabalho aprovado, no valor de R$ 344.400,00, que previa que cada um dos cem núcleos receberia um kit de material (peça 43, p. 10) .
15.	Embora tenha restado demonstrada a aquisição dos equipamentos esportivos previstos (peça 99, p. 417) , a unidade técnica considerou que a prestação de contas apresentada não foi suficiente para comprovar a efetiva implantação da ação, ou seja, a oferta de aulas de tênis aos beneficiários. Por esse motivo, foi realizada a citação, com a seguinte conduta (peça 111, p. 11) :
'Conduta: não apresentar imagens (fotografias ou filmagens) e/ou outros documentos (lista de distribuição do material, lista de presença, DVD com a metodologia teórica e prática utilizada etc.) que provassem a execução da Ação Piloto de Tênis prevista no plano de trabalho e paga com recursos do convênio.'
16.	Com as devidas vênias, divirjo das conclusões da Secex-TCE no sentido de que a documentação apresentada pelo Sr. Rui de Oliveira em sede de defesa (peças 121-145) seria suficiente para afastar o débito que lhe foi imputado (peça 186, p. 11, itens 28.3 a 28.5) .
17.	Os elementos encaminhados pelo responsável juntamente com suas alegações de defesa são compostos majoritariamente por fotografias, evidências de reduzido valor probatório dada a dificuldade de se estabelecer sua vinculação com a avença em exame. Da mesma forma, as reportagens apresentadas às peças 142 e 145, apesar de fazerem menção ao Programa Segundo Tempo no município de Ponte Alta, sequer citam o Instituto Contato. Ao contrário, a reportagem de peça 142, por exemplo, traz informações que acabam por fragilizar as alegações do gestor. O artigo menciona um grupo denominado 'Voluntários do Esporte', composto por amigos que teriam se reunido para promover atividades esportivas para crianças e jovens. Segundo consta da reportagem, os voluntários teriam pintado a marcação para tênis em uma quadra pública com tintas doadas, e conseguido bolas e raquetes adaptadas por meio de doações de 'uma empresa de São José'. Não é possível, portanto, a meu ver, vincular referidas notícias à execução do Convênio 420/2006 ou utilizá-las como evidências da execução da Meta 9.
18.	Ademais, destaco que não houve apresentação de quaisquer documentos que pudessem comprovar a efetiva entrega do material adquirido a cada um dos cem núcleos implantados no âmbito da avença em exame.
19.	Assim, em face da insuficiência dos documentos apresentados pelo Sr. Rui de Oliveira para comprovar o cumprimento da Meta 9, bem como o alcance de seus objetivos, caberia a rejeição de suas alegações de defesa e o julgamento pela irregularidade de suas contas e do Instituto Contato, com imputação de débito solidário. Entendo que, para fins de atualização monetária e juros, deve ser considerado como data de ocorrência o dia 27/2/2007, data do pagamento dos itens adquiridos relativamente à Meta 9 (peça 99, p. 417-419) .
20.	Quanto à irregularidade que motivou a citação individual do Instituto Contato - 'não comprovação do aporte de parte da contrapartida pactuada (...) ' (peça 111, p. 8) -, anuo à proposta de encaminhamento oferecida pela unidade técnica. Em face da revelia do Instituto Contato e da ausência de elementos aptos a demonstrar o integral aporte da contrapartida pactuada, não é possível afastar o débito ou a responsabilidade da entidade convenente.
21.	Assim, considerando-se tão somente a caracterização da irregularidade relacionada à não comprovação da execução da Meta 9 e do aporte integral da contrapartida pelo Instituto Contato, caberia o julgamento pela irregularidade das contas e a imputação de débito aos responsáveis. Não obstante, conforme explanação contida ao longo deste parecer, entendo que restou consumada a prescrição das pretensões punitiva e de ressarcimento aos cofres públicos, o que deve ensejar o arquivamento dos autos. 
22.	Diante do exposto, este membro do Ministério Público de Contas junto ao TCU manifesta-se no sentido de que seja arquivado o presente processo, sem julgamento do mérito, nos termos do art. 212 do Regimento Interno do TCU (RI/TCU) , sem prejuízo de que, caso o Tribunal entenda pertinente, envie cópia do acórdão a ser prolatado, bem como do relatório e do voto que o fundamentarem, à Procuradoria da República no Estado de Santa Catarina."
É o Relatório.

Alipio Egidio Kulkamp, OAB/SC; Gustavo Ramos, OAB/SC 44.854.

Procurador Sérgio Ricardo Costa Caribé.

TOMADA DE CONTAS ESPECIAL. MINISTÉRIO DO ESPORTE. CONVÊNIO. PROGRAMA SEGUNDO TEMPO. PRESCRIÇÃO INTERCORRENTE. ARQUIVAMENTO.

TOMADA DE CONTAS ESPECIAL (TCE)

Unidade de Auditoria Especializada em Tomada de Contas especial (AudTCE).

Em exame a Tomada de Contas Especial instaurada pelo Ministério do Esporte - ME em razão de irregularidades na execução do Convênio 420/2006, celebrado em 26/12/2006 pelo Ministério do Esporte com a Associação Verde Amarelo - Contato/SC, atualmente denominada Instituto Contato, tendo por objeto a implantação de 100 núcleos de esporte educacional para atendimento de crianças e adolescentes, no Estado de Santa Catarina, no âmbito do Programa Segundo Tempo.
2. 	Para a execução do ajuste, orçado em R$ 4.462.050,00, a União comprometeu-se a aportar R$ 4.004.400,00, os quais efetivamente transferiu, em parcelas de R$ 800.880,00 e R$ 3.203.520,00, mediante ordens bancárias de 28/12/2006 e 16/08/2007. 
3.	A vigência do convênio, inicialmente pactuada por 12 meses a partir de sua assinatura, foi prorrogada de ofício até 06/07/2008, com prazo de 60 dias prestação de contas.
4.	A prestação de contas final, apresentada em 04/12/2008, e a documentação complementar, fornecida em 10/06/2013 e 10/02/2014 (peça 104, p. 523) , foram consideradas insuficientes, pelo concedente, para demonstrar a boa gestão dos recursos. O Relatório de Tomada de Contas Especial registra a existência de dano ao erário no valor original de R$ 2.728.046,69, referente a 27/02/2007, sob a responsabilidade do Instituto Contato e do Sr. Rui de Oliveira, presidente da entidade.  
5.	Neste Tribunal, foi promovida a citação:
	a) do Instituto Contato, para comprovar a restituição do débito de R$ 73.636,74, atualizado monetariamente desde 19/07/2021 até a data do efetivo recolhimento, na forma da legislação em vigor, e/ou apresentar alegações de defesa quanto à não comprovação do aporte de parte da contrapartida pactuada;
	b) do Instituto Contato em solidariedade com o seu Diretor, o Sr. Rui de Oliveira, para restituir o débito de R$ 742.767,48, atualizado monetariamente desde 19/07/2021 até a data do efetivo recolhimento, na forma da legislação em vigor, e/ou oferecer alegações de defesa quanto à não comprovação da execução física da ação "Piloto de Tênis", por não apresentar imagens (fotografias ou filmagens) e/ou outros documentos (lista de distribuição do material, lista de presença, DVD com a metodologia teórica e prática utilizada etc.) que provassem a sua execução.
6.	Transcorrido o prazo para defesa, o Instituto Contato se manteve silente. O Sr. Rui de Oliveira alegou, em síntese:
	a) a prescrição das pretensões ressarcitória e punitiva, devido ao transcurso de mais de dez anos entre o fato gerador e a sua citação; 
	b) a comprovação, por documentos anexos à defesa, da correta execução física da ação "Piloto de Tênis". 
7.	A então Secretaria de Controle Externo de Tomada de Contas Especial - SecexTCE manifestou-se, preliminarmente, pela incidência da prescrição punitiva, com base no prazo geral de 10 anos fixado no art. 205 do Código Civil, conforme orientação constante do Acórdão 1441/2016-TCU-Plenário (Relator Ministro Benjamin Zymler, Redator Walton Alencar Rodrigues) , e analisou a prescrição condenatória à luz da Lei 9.873/1999, sustentando que o prazo quinquenal nela previsto não teria se aperfeiçoado devido à ocorrência de diversas causas interruptivas. 
8.	No mérito, considerando que foi comprovada financeiramente a compra dos equipamentos para atender os cem núcleos; que foram juntadas às alegações de defesa fotos e reportagens suficientes para elidir a falta de evidências da implantação da ação piloto de Tênis em todos os núcleos; que não há outros indícios de irregularidade imputados ao Sr. Rui de Oliveira, propõe o acatamento parcial de suas alegações de defesa e o julgamento pela regularidade com ressalvas de suas contas, nos termos do art. 16, inciso II, da Lei 8.443/1992. 
9.	Quanto ao Instituto Contato, propõe que seja declarada a sua revelia, para todos os efeitos, dando-se prosseguimento ao processo, com fulcro no art. 12, § 3º, da Lei 8.443/1992; que suas contas sejam julgadas irregulares, nos termos do art. 16, inciso III, alíneas "b" e "c", da Lei 8.443/1992, condenando-o, com fundamento nos arts. 19 e 23, inciso III, da mesma Lei, ao pagamento da quantia de R$ 36.123,00, atualizada monetariamente e acrescidas dos juros de mora, calculados desde 06/07/2008 até a data da efetiva quitação do débito; que lhe seja fixado o prazo de quinze dias, para que comprove, perante o Tribunal, o recolhimento das referida quantia aos cofres do Tesouro Nacional.  
10.	O Ministério Público junto ao TCU, representado pelo Procurador Sérgio Ricardo Costa Caribé, diverge do encaminhamento sugerido pela Unidade Técnica. Afirma que tanto o exame da prescrição da pretensão de ressarcimento aos cofres públicos quanto da pretensão punitiva instrumentalizadas nos processos de contas que tramitam no TCU devem ter como parâmetro o prazo geral de prescrição de dez anos indicado no art. 205 da Lei 10.406/2002, contado a partir da data de ocorrência da irregularidade que deu origem ao débito, em consonância com o art. 189 da mesma lei. 11.	Considerando que as irregularidades que ensejaram o débito ocorreram em 04/09/2008 e o ato que determinou a citação dos responsáveis foi exarado em 26/07/2021 (peça 113) , o prazo prescricional de dez anos teria transcorrido sem interrupção. Por conseguinte, postula que as presentes contas sejam arquivadas, sem julgamento de mérito, nos termos do art. 212 do Regimento Interno do TCU, sem prejuízo de que possíveis condutas identificadas com as hipóteses tipificadas na Lei 8.429/1992 sejam levadas à ciência do Ministério Público Federal.
12.	Pelo princípio da eventualidade, admitindo que a tese de prescrição não seja acolhida, manifesta-se no sentido de que as fotografias apresentadas como defesa pelo Sr. Rui de Oliveira têm reduzido valor probatório, dada a dificuldade de se estabelecer sua vinculação com a avença em exame. Avalia que as reportagens apresentadas na defesa, apesar de fazerem menção ao Programa Segundo Tempo, não podem ser vinculadas à execução do Convênio 420/2006 ou utilizadas como evidências da execução da Meta 9, por serem restritas ao município de Ponte Alta, não citarem o Instituto Contato e fragilizarem as alegações do gestor, ao relatarem que as atividades esportivas para crianças e jovens teriam sido promovidas por um grupo denominado "Voluntários do Esportes", cujos integrantes teriam pintado a marcação para tênis em uma quadra pública com tintas doadas e conseguido bolas e raquetes adaptadas por meio de doações de "uma empresa de São José". Ademais, destaca que não houve apresentação de quaisquer documentos que pudessem comprovar a efetiva entrega do material adquirido a cada um dos cem núcleos implantados no âmbito da avença em exame. 
13.	Assim, caso superada a preliminar de prescrição, caberia rejeitar as alegações de defesa do Sr. Rui de Oliveira para julgar irregulares as suas contas e do Instituto Contato, com imputação de débito solidário, devendo a atualização monetária e juros incidirem a partir de 27/02/07, data do pagamento dos itens adquiridos relativos à meta 9. Quanto à não comprovação do aporte de parte da contrapartida pactuada, em face da revelia do Instituto Contato e da ausência de elementos aptos a demonstrar o integral aporte da verba pactuada, não seria possível afastar o débito ou a responsabilidade do convenente. 
14.	Acolho a preliminar das prescrições ressarcitória e punitiva suscitadas pelo MPTCU, porém por fundamentos distintos. Em 11/10/2022, quando os autos já estavam em meu gabinete, ocorreu o julgamento do TC Processo 008.702/2022-5, que resultou no Acórdão 2285/2022-TCU-Plenário (Relator Ministro Antonio Anastasia) e na edição da Resolução TCU 344/2022. 
15.	A mencionada norma estabelece que a prescrição nos processos de controle externo em curso no TCU observará o disposto na Lei 9.873/1999, na forma aplicada pelo Supremo Tribunal Federal, em especial como decidido na Ação Direta de Inconstitucionalidade 5.509 (art. 1º) , e que as pretensões punitiva e de ressarcimento prescrevem em cinco anos (art. 2º) , enquanto a prescrição intercorrente sujeita-se ao prazo trienal (art. 8º) . 
16.	No caso dos autos, em consonância com o estabelecido no art. 8º, caput, da Resolução TCU 344/2002, ocorreu a prescrição intercorrente das pretensões punitiva e ressarcitória, entre a emissão da Nota Técnica 21/2014, de 14/02/2014 (peça 104, p. 531) , e do Parecer Financeiro 31/2017, de 24/07/2017 (peça 20) . 
17.	Vale anotar que dentre os documentos fornecidos pelo Ministério da Cidadania em resposta à diligência promovida pela SecexTCE, consta o Ofício 89/2016, de 14/09/2016 (peça 105, p. 233) , do qual o Ministério do Esporte teria se valido para solicitar informações complementares ao Sr. Rui de Oliveira sobre apontamentos realizados pela Controladoria-Geral da União.
18.	Contudo, diversamente de outras comunicações destinadas ao Responsável, cujas notificações estão comprovadas (peça 104, p. 521, peça 106, p. 10) não se localiza nos autos evidência de que o responsável tenha sido notificado do referido Ofício 89/2016. Tampouco há registro de que tal expediente teria resultado alguma manifestação formal do Responsável. O Parecer Financeiro 31/2017 (peça 25. p. 2) , ao historiar a tramitação interna do processo naquela pasta, assim sintetiza a situação:
"5.	Registra-se que os Relatórios da CGU foram emitidos em datas posteriores à emissão do parecer técnico do cumprimento do objeto do Convênio 420/2006. Ante o fato, em 02/06/2016, a Coordenação Geral de Prestação de Contas retornou o processo de Prestação de Contas à Secretaria Nacional de Esporte, Educação, Lazer e Inclusão Social/SNELIS, para que se manifestasse sobre os apontamentos citados nos Relatórios da CGU e na Medida Cautelar Inominada 5007843-78.2012-404.7204 do Ministério Público Federal - Procuradoria da República em Santa Catarina, acerca das constatações de irregularidades na execução física do referido convênio.
6. 	O processo retornou a CGPCO sem qualquer manifestação da SNELIS. Consta, apenas, cópia do Ofício 89/2016-CGAAO/DEGEP/SNELIS/ME, no qual foi solicitado, ao presidente da Associação Verde-Amarelo-Contato, documentação complementar. Porém, não há qualquer manifestação formal do Convenente nos autos."
19.	Examinando-se detidamente o que consta da peça 105, identificam-se diversas movimentações internas do processo no Ministério do Esporte, no período de 23/05/2014 a 31/03/2016,  ora a propósito do fornecimento de informações solicitadas pela Procuradoria Geral da República, pela Procuradoria da República no Distrito Federal ou pela Advocacia Geral da União, ora sobre o monitoramento  do Acórdão 1870/2013-TCU-Plenário, que fixara prazo para que a Secretaria Executiva daquela pasta concluísse o exame da prestação de contas do Convênio 420/2006 (vide peça 105, páginas 13, 15, 19, 21, 70, 78, 92, 95-179, 181, 183, 185, 193, 199, 213, 229, 243, 291, 343, 351, 353 e 355) . Contudo, o art. 5º, § 3º, da Resolução TCU 344/2022 dispõe expressamente que não interrompem a prescrição a prestação de informações e outros atos de instrução processual de mero seguimento do curso das apurações.
20.	Dessa forma, impõe-se reconhecer a prescrição intercorrente e promover o arquivamento dos autos, nos termos do art. 11 da Resolução TCU 344/2022.
	Ante o exposto, voto por que seja adotada a deliberação que ora submeto a este Colegiado.
T.C.U., Sala das Sessões, em 24 de janeiro de 2023.
MARCOS BEMQUERER COSTA
Relator